【裁判字號】    95,上易,388
【裁判日期】    950713
【裁判案由】    違反毒品危害防制條例
【裁判全文】
臺灣高等法院高雄分院刑事判決         95年度上易字第388號
上  訴  人  臺灣屏東地方法院檢察署檢察官
被      告  甲○○
                  （現另案於臺灣屏東監獄竹田分監執行中）
上列上訴人因被告違反毒品危害防制條例案件，不服臺灣屏東地
方法院95年度訴字第130 號中華民國95年4 月21日第一審判決（
起訴案號：臺灣屏東地方法院檢察署95年度毒偵字第292 號、併
辦案號：同署95年度毒偵字第756 號），提起上訴，本院依簡式
審判程序判決如下：
     主  文
原判決撤銷。
甲○○連續施用第二級毒品，累犯，處有期徒壹年。
     事  實
一、甲○○曾因施用毒品案件，經原審以90年度毒聲字第1590號
    裁定送臺灣屏東看守所附設勒戒處所施以觀察、勒戒後，經
    評定認為無繼續施用毒品之傾向，於民國90年10月5 日釋放
    出所，並由臺灣屏東地方法院檢察署檢察官於同日以90年度
    毒偵字第1553號為不起訴處分確定。復因施用毒品案件，經
    原審以91年度毒聲字第847 號裁定送臺灣屏東看守所附設勒
    戒處所施以觀察、勒戒後，經評定認為無繼續施用毒品之傾
    向，於91年9 月23日釋放出所，並經臺灣屏東地方法院檢察
    署檢察官於同日以91年度毒偵字第587 號、91年度毒偵字第
    868 號、91年度毒偵字第1070號為不起訴處分確定。再因施
    用毒品案件，經臺灣屏東地方法院檢察署檢察官聲請強制戒
    治並提起公訴，強制戒治部分，由原審裁定送戒治處所施以
    強制戒治，嗣經原審以92年度毒聲字第1387號裁定停止戒治
    ，於92年10月20日出所接續執行徒刑，嗣因法律修正強制戒
    治於93年1 月9 日終止；刑責部分，由原審以92年度潮簡字
    第245 號判處有期徒刑3 月確定，復因犯詐欺案件，經原審
    以92年度易字第97號判處有期徒刑4 月確定，上開刑期接續
    執行，於93年5 月19日因縮刑期滿而執行完畢。復因施用毒
    品案件，經原審於94年11月25日以94年度簡字第1511號判處
    有期徒刑6 月，於94年12月19日判決確定。
二、詎甲○○猶不知悔改，於91年9 月23日觀察、勒戒執行完畢
    釋放後之5 年內，復基於施用第二級毒品甲基安非他命之概
    括犯意，自94年12月20日起，迄95年2 月21日18時30分許止
    ，在屏東縣林邊鄉○○村○○路1 巷8 號住處或在屏東縣林
    邊鄉林邊大橋下，以每2 日至3 日施用1 次之頻率，以將甲
    基安非他命置入玻璃球內引火燒烤成煙霧後吸食之方式，連
    續施用甲基安非他命多次。嗣於95年1 月6 日19時25分許，
    在屏東縣林邊鄉○○村○○路1 巷8 號住處內，為警搜索查
    獲，經徵得其同意採集其尿液送驗，結果呈甲基安非他命陽
    性反應。又於95年2 月23日8 時30分許，經警至其住處搜索
    無著，經其同意至警局採尿送驗結果，呈現甲基安非他命陽
    性反應，而查悉上情。
三、案經屏東縣警察局東港分局、枋寮分局報告臺灣屏東地方法
    院檢察署檢察官偵查起訴及移送併辦。
     理  由
一、上開事實，業據被告甲○○於警訊、偵查中、原審及本院審
    理時坦承不諱。且被告為警查獲後，經警採集其尿液送驗結
    果，呈甲基安非他命陽性反應，有台灣檢驗科技股份有限公
    司95年1 月18日編號KＺ000000000000及95年3 月8 日編號KＺ
    000000000000濫用藥物尿液檢驗報告各1 紙在卷可稽。足見
    被告之自白與事實相符，自得採為認定被告犯罪之證據。又
    被告曾因施用毒品案件，經原審以90年度毒聲字第1590號裁
    定送臺灣屏東看守所附設勒戒處所施以觀察、勒戒後，經評
    定認為無繼續施用毒品之傾向，於90年10月5 日釋放出所，
    並由臺灣屏東地方法院檢察署檢察官於同日以90年度毒偵字
    第1553號為不起訴處分確定。復因施用毒品案件，經原審以
    91年度毒聲字第847 號裁定送臺灣屏東看守所附設勒戒處所
    施以觀察、勒戒後，經評定認為無繼續施用毒品之傾向，於
    91年9 月23日釋放出所，並經臺灣屏東地方法院檢察署檢察
    官於同日以91年度毒偵字第587 號、91年度毒偵字第868 號
    、91年度毒偵字第1070號為不起訴處分確定。再因施用毒品
    案件，經臺灣屏東地方法院檢察署檢察官聲請強制戒治並提
    起公訴，強制戒治部分，由原審裁定送戒治處所施以強制戒
    治，嗣經原審以92年度毒聲字第1387號裁定停止戒治，嗣因
    法律修正強制戒治於93年1 月9 日終止，有臺灣屏東地方法
    院檢察署刑案資料查註紀錄表及臺灣高等法院被告前案紀錄
    表各1 份在卷可憑。是被告於91年9 月23日觀察、勒戒執行
    完畢後5 年內，再犯毒品危害防制條例第10條之本罪。本件
    事證明確，被告犯行堪以認定，應予依法論科。
二、查甲基安非他命係屬毒品危害防制條例第2 條第2 項第2 款
    所稱之第二級毒品，依法不得持有、施用。故核被告甲○○
    所為，係犯毒品危害防制條例第10條第2 項之施用第二級毒
    品罪。被告持有甲基安非他命之低度行為，均為其施用之高
    度行為所吸收，均不另論罪。被告先後多次施用甲基安非他
    命之犯行，時間緊接、所犯構成要件相同，顯係基於概括犯
    意反覆為之，為連續犯，應依刑法第56條規定，論以一罪，
    並加重其刑。公訴意旨雖認被告多次施用毒品屬接續犯云云
    。惟按連續犯之成立，除主觀上須基於一個概括之犯意外，
    客觀上須先後數行為，逐次實施而具連續性，侵害數個同性
    質之法益，其每一前行為與次行為，依一般社會健全觀念，
    在時間差距上，可以分開，在刑法評價上，各具獨立性，每
    次行為皆可獨立成罪，構成同一之罪名，始足當之；如數行
    為於同時同地或密切接近之時地實施，侵害同一之法益，各
    行為之獨立性極為薄弱，依一般社會健全觀念，在時間差距
    上，難以強行分開，在刑法評價上，以視為數個舉動之接續
    施行，合為包括之一行為予以評價，較為合理，則屬接續犯
    ，而為包括之一罪，最高法院著有86年台上字第3295號判例
    可資參照。查施用毒品具成癮性，為公眾週知之事實，是依
    此自得認定被告主觀上係基於概括犯意而反覆為施用毒品之
    犯行，且被告已供承其每隔2 日至3 日施用第二級毒品甲基
    安非他命1 次，足見其每次施用第二級毒品甲基安非他命之
    犯行，在時間差距上可明顯分開，各具獨立性，各該施用第
    二級毒品甲基安非他命之犯行，並無獨立性極為薄弱、在時
    間差距上難以強行分開之情形，則公訴意旨容有誤會，併此
    敘明。又被告曾因違反毒品危害防制條例案，由原審以92年
    度潮簡字第245 號判處有期徒刑3 月確定；復因詐欺案件，
    經原審以92年度易字第97號判處有期徒刑4 月確定，上開刑
    期接續執行，於93年5 月19日因縮短刑期而執行完畢，有臺
    灣高等法院被告前案紀錄表及臺灣屏東地方法院檢察署刑案
    資料查註紀錄表各1 份在卷可憑，其於有期徒刑執行完畢後
    5 年內，再犯本件有期徒刑以上之本罪，為累犯，應依法加
    重其刑，並遞加重之。又公訴人雖未就被告95年1 月8 日起
    至同年2 月21日止施用甲基安非他命犯行起訴，惟被告此部
    分犯行與起訴事實（被告自94年12月20日起至95年1 月4 日
    止施用甲基安非他命之行為），具有連續犯之裁判上一罪關
    係，為起訴效力所及，本院自得一併審理。又刑法第56條連
    續犯之規定，業於94年1 月7 日修正公布刪除，並於95年7
    月1 日施行。被告行為後，法律有變更，依新法第2 條第1
    項規定，比較新舊法結果，仍應適用舊法連續犯規定較有利
    於被告（最高法院95年第8 次刑事庭會議決議參照），併此
    明。
三、原審予以被告論科，固非無見，惟查被告自95年1 月8 日起
    至同年2 月21日止施用甲基安非他命之行為，雖未經公訴人
    起訴，惟被告此部分行為與起訴事實，具有連續犯之裁判上
    一罪關係，為起訴效力所及，自應一併審理，原審未及審酌
    ，自有未合。公訴人上訴意旨，執此指摘原判決不當，為有
    理由，自應由本院將原判決撤銷改判。審酌被告經送觀察、
    勒戒、強制戒治及受徒刑之宣告並執行完畢後，仍無法戒除
    毒癮，繼續施用毒品不輟，顯見其陷溺已深，無視於毒品對
    於自身健康之戕害及國家對於杜絕毒品犯罪之禁令，惡性非
    輕，並審酌其施用毒品之期間，施用毒品之次數，犯後坦承
    犯行，態度尚可等一切情狀，量處如主文第2 項所示之刑，
    以資懲儆。
據上論斷，應依刑事訴訟法第273 條之1 第1 項、第369 條第1
項前段、第364 條、第299 條第1 項前段，毒品危害防制條例第
10條第2 項，刑法第2 條第1 項、第11條，修正前刑法第56條、
第47條，判決如主文。
本案經檢察官林惠到庭執行職務。
中    華    民    國    95    年    7     月    13    日
                  刑事第三庭    審判長法  官  周賢銳
                                      法  官  黃仁松
                                      法  官  謝宏宗
以上正本證明與原本無異。
本件判決不得上訴。
中    華    民    國    95    年    7     月    14    日
                                      書記官  熊惠津
附錄本判決論罪科刑法條：
毒品危害防制條例第10條第2項
施用第二級毒品者，處 3 年以下有期徒刑。
                                                      Ｆ


司法院資訊處製作；財團法人民間司法改革基金會備份。
